【裁判字號】    98,上易,16
【裁判日期】    980310
【裁判案由】    妨害公務
【裁判全文】
臺灣高等法院臺南分院刑事判決          98年度上易字第16號
上  訴  人  臺灣臺南地方法院檢察署檢察官
被      告  乙○○
            丙○○
上列上訴人因被告妨害公務案件，不服臺灣臺南地方法院97年度
易字第1850號中華民國97年12月9日第一審判決（起訴案號：臺
灣臺南地方法院檢察署97年度偵字第7473號），提起上訴，本院
判決如下：
    主  文
上訴駁回。
    事  實
一、乙○○、丙○○為父子關係，二人共同經營住洋實業有限公
    司（負責人登記為丙○○，以下簡稱住洋公司）。乙○○自
    民國（下同）95年4月1日起向甲○○承租臺南縣永康市○○○路299巷3號右邊房舍經營塑膠工廠，因積欠租金，經債權
    人甲○○對債務人乙○○聲請臺灣臺南地方法院裁定准予假
    扣押，並由同院民事執行處（95年度執全字第4129號）於95
    年11月27日下午3時30分許前往上址，查封住洋公司所有如
    附表所示之機器（查封時乙○○在場，但未主張查封之機器
    係第三人住洋公司所有），且交由乙○○保管。其後，因乙○○接獲同法院另案96年度執字第69760號遷讓房屋強制執
    行核發之執行命令，須將上開房舍遷讓返還甲○○，竟與丙○○基於意圖隱匿如附表所示機器之存放處所之犯意聯絡，
    共同於96年12月間將如附表所示之機器遷移至臺南縣關廟鄉
    下湖村4號之6存放。嗣乙○○復於97年3月17日警詢時佯稱
    如附表所示之機器已因經營不善變賣給其他廠商；再於97年
    4月14日在原審法院民事庭97年度訴字第291號住洋公司與甲○○間第三人異議之訴民事訴訟案件中佯稱如附表所示之機
    器已被地下錢莊搬走了。丙○○亦於同上第三人異議之訴97
    年4月14日言詞辯論期日時附和乙○○之證述，稱因為有欠
    人家錢，所以地下錢莊搬走如附表所示之機器時並未報警。
    二人共同隱匿前開查封之機器，為違背公務員所施之查封效
    力之行為。
二、案經甲○○訴由臺灣臺南地方法院檢察署檢察官偵查起訴。
    理  由
一、按被告以外之人於審判外之陳述，雖不符刑事訴訟法第159
    條之1至之4之規定，而經當事人於審判程序同意作為證據，
    法院審酌該言詞陳述或書面陳述作成時之情況，認為適當者
    ，亦得為證據。刑事訴訟法第159條之5第1項定有明文。查
    證人即告訴人甲○○於偵查中之證述，雖係被告以外之人於
    審判外之陳述，惟檢察官及被告於本院審判程序同意作為證
    據，且該等供述證據係由職司犯罪調查、偵查之警方及檢察
    官依法定正當程序作成，查無顯不可信之情狀，本院審酌上
    情認屬適當，依上開規定，自得為證據。另與本案相關聯之
    假扣押執行案卷、遷讓房屋案卷、第三人異議之訴案卷及其
    相關之文件等文書，經查該等文書並無何故意登載不實之顯
    不可信情況，依刑事訴訟法第159條之4各款之規定亦得採為
    證據，合先敘明。
二、上開事實迭據被告乙○○、丙○○於原審及本院坦承不諱，
    核與證人即告訴人甲○○指述情節相符，且有原審法院95年
    度執全字第4129號查封筆錄、查封物品清單、保管切結、同
    院96年度執字第69760號執行點交筆錄、同院97年度訴字第
    291號第三人異議之訴97年4月14日言詞辯論筆錄可稽（見臺
    南地方法院檢察署97年度交查字第589號卷第35至64頁），
    並經本院調取上開案卷查明無訛，本件事證明確，被告二人
    犯行堪予認定。
三、核被告二人所為，均係犯刑法第139條後段之違背查封效力
    罪。被告二人就上開犯行，有犯意之聯絡及行為之分擔，應
    論以共同正犯。另按刑法第138條所定隱匿公務員委託第三
    人掌管之物品，係泛指一般物品而言。而同法第139條係專
    就維護查封效力而設。本件所隱匿者既係查封之機器，即屬
    後者所謂為違背查封效力之行為，依特別法優先原則，均應
    成立後者之罪（臺灣高等法院暨所屬法院刑事法律問題研究
    彙編第4輯89、94頁參照）。查如附件所示查封之機器嗣由
    第三人住洋公司以所有人身分對債權人提起第三人異議之訴
    ，經原審法院以97年度訴字第291號第三人異議之訴受理，
    並於97年5月14日判決第三人住洋公司勝訴，認定如附表所
    示之機器為住洋公司所有，甲○○不服提起上訴，亦經本院
    以97年度上易字第143號駁回其上訴，有該判決影本在卷可
    佐（參見97年度交查字第878號卷第1至2頁及本院卷第27至
    31頁），是如附表所示之機器，並非被告二人所有，即被告
    二人並非隱匿其財產，尚與刑法第356條損害債權罪構成要
    件不符，則被告二人之行為並不構成刑法第356條損害債權
    罪，附此敘明。
四、原審審理結果，認被告罪證明確，因予適用刑事訴訟法第29
    9條第1項前段，刑法第28條、第139條、第41條第1項前段、
    第74條第1項第1款、第2項第5款、第93條第1項第2款，刑法
    施行法第1條之1，並審酌被告二人並無前科犯行，品行尚佳
    、渠等因如附表所示之機器為全家賴以維生之生財器具，一
    時失慮致為本件犯行、渠等係因接獲執行法院執行命令，須
    將房舍返還告訴人甲○○，始遷移如附表所示之機器，並佯
    稱已變賣或被地下錢莊搬走，犯罪手段尚非惡劣、犯罪所生
    之損害亦非甚鉅，況前開機器之所有權人經民事訴訟結果已
    確認係住洋公司所有，有卷附本院97年度上易字第143號判
    決影本在卷可稽，告訴人依法原不得以乙○○為債務人逕行
    聲請法院對前開機器查封拍賣求償，及被告等犯罪後，坦承
    犯行等一切情狀，對被告乙○○判處有期徒刑2月，對被告
    丙○○判處拘役50日，並均諭知易科罰金之折算標準。另被
    告丙○○前未曾受有期徒刑以上刑之宣告，有臺灣臺南地方
    法院檢察署刑案資料查註紀錄表及臺灣高等法院被告全國前
    案紀錄表各1紙在卷可按，其犯罪後已深知悔悟，且其僅係
    為協助其父隱匿前開賴以維生之機器，認其經此科刑教訓後
    ，當益知警惕，信無再犯之虞，所受宣告之刑，以暫不執行
    為適當，併予宣告緩刑2年，緩刑期間付保護管束，並自判
    決確定時起1年6月內向檢察官所指定之公益團體提供60小時
    之義務勞務。本院經核，原判決認事用法俱無不合，量刑亦
    稱妥適，檢察官依告訴人甲○○之聲請提起上訴，認被告等
    積欠告訴人新台幣（下同）一百八十餘萬元，分文未付，原
    判決量刑過輕云云。惟查被告等是否確積欠告訴人一百八十
    餘萬元，且分文未付，此乃民事糾葛，應另依民事程序處理
    ，本案告訴人甲○○所主張查封之機器，業經機器所有權人
    經民事訴訟結果確認係第三人住洋公司所有，有卷附本院97
    年度上易字第143號判決影本在卷可稽，告訴人依法原不得
    以乙○○為債務人逕行聲請法院對前開機器查封拍賣求償，
    被告二人固有本案犯行，然犯罪手段尚非惡劣、犯罪所生之
    損害亦非甚鉅，本院審酌全部案情，認原判決尚無不當，量
    刑亦稱妥適，從而本件上訴為無理由，應予駁回。
據上論斷，應依刑事訴訟法第368條，判決如主文。
本案經檢察官林炎昇到庭執行職務。
中    華    民    國    98    年     3    月    10    日
                  刑事第一庭    審判長法  官  王明宏
                                      法  官  蔡長林
                                      法  官  夏金郎
以上正本證明與原本無異。
不得上訴。
                                      書記官  黃全忠
中    華    民    國    98    年    3     月    11    日
附表：
┌──┬────┬──┬──┬─────┬──────┐
│編號│物品名稱│單位│數量│物品所在地│  備考      │
├──┼────┼──┼──┼─────┼──────┤
│1   │塑膠粉碎│ 組 │ 1  │臺南縣永康│東元馬達305 │
│    │機組    │    │    │市○○○路│公斤、型式：│
│    │        │    │    │229巷3號  │AEHLDAL-1004│
│    │        │    │    │          │0000000000  │
├──┼────┼──┼──┼─────┼──────┤
│2   │NISSAN堆│ 輛 │ 1  │臺南縣永康│編號：      │
│    │高機    │    │    │市○○○路│58011FE077  │
│    │        │    │    │229巷3號  │            │
└──┴────┴──┴──┴─────┴──────┘
附錄本判決論罪科刑法條：
刑法第139條：
損壞、除去或污穢公務員所施之封印或查封之標示，或為違背其
效力之行為者，處1年以下有期徒刑、拘役或3百元以下罰金。
不得上訴。


司法院資訊處製作；財團法人民間司法改革基金會備份。
